臺灣高等法院民事判決
109年度上易字第158號
上  訴  人  臺灣土地銀行股份有限公司

法定代理人  謝娟娟  
訴訟代理人  李逸洲  
被 上訴 人  創意家資訊有限公司

法定代理人  張國慶  
訴訟代理人  林子翔律師

上列當事人間請求返還消費借貸款事件，上訴人對於中華民國10
8年12月9日臺灣新北地方法院108年度訴字第2172號第一審判決
提起上訴，本院於109年3月24日言詞辯論終結，判決如下：
    主      文
上訴駁回。
第二審訴訟費用由上訴人負擔。
    事實及理由
一、上訴人主張：訴外人喜樂亞股份有限公司（下稱喜樂亞公司
    ）向伊借款新臺幣（下同）1,000萬元，並依授信條件將被
    上訴人所簽發如附表所示支票（下稱系爭支票）轉讓予伊作
    為擔保，經伊於民國107年11月29日提示，系爭支票因存款
    不足而遭退票。系爭支票雖記載禁止背書轉讓，然被上訴人
    係為給付交易日期107年8月31日、金額與系爭支票相同之買
    賣價金（下稱系爭買賣價金）而簽發系爭支票，並經喜樂亞
    公司開立編號EK00000000統一發票（下稱系爭統一發票），
    伊受讓系爭支票可認為已受讓系爭支票原因關係即系爭買賣
    價金債權，爰以起訴狀繕本送達為債權讓與之通知，先位依
    受讓之系爭買賣價金債權，請求被上訴人給付79萬9,912元
    ，及自起訴狀繕本送達翌日起加計法定遲延利息。又縱認伊
    未受讓系爭買賣價金債權，因喜樂亞公司尚積欠伊消費借貸
    債務997萬3,009元，然其資產顯無法清償前開債務且已停業
    ，該公司復怠於對被上訴人行使系爭買賣價金債權，爰備位
    依民法第242條規定，代位請求被上訴人給付喜樂亞公司79
    萬9,912元，及自起訴狀繕本送達翌日起至清償日止，按年
    息5％計算之利息，並由伊代為受領。
二、被上訴人則以：伊否認喜樂亞公司已將系爭支票之原因關係
    債權讓與上訴人，伊對喜樂亞公司亦未負有任何債務。系爭
    支票係喜樂亞公司要求伊預付將來貨款所簽發，該公司並表
    明將來會按伊後續之訂貨單印製刊物，然其於107年11月2日
    即無預警倒閉。系爭統一發票係喜樂亞公司負責人黃南禎私
    自開立，未曾交付伊作為進項憑證申報，其上所載銷貨項目
    亦非伊公司之出版品，上訴人所稱系爭買賣價金債權並不存
    在等語，資為抗辯。
三、原審為上訴人敗訴之判決，上訴人不服提起上訴，其上訴聲
    明為：㈠原判決廢棄。㈡先位聲明：被上訴人應給付上訴人79
    萬9,912元，及自起訴狀繕本送達翌日起至清償日止，按年
    息5％計算之利息。備位聲明：被上訴人應給付喜樂亞公司79
    萬9,912元，及自起訴狀繕本送達翌日起至清償日止，按年
    息5％計算之利息，並由上訴人代為受領。被上訴人答辯聲明
    ：上訴駁回。 
四、按當事人主張有利於己之事實者，就其事實有舉證之責任。
    民事訴訟法第277條前段定有明文。此所謂舉證，須當事人 
     提出之證據方法，足使法院產生堅強之心證，可以完全確
    信其主張為真實者，始足當之。本件上訴人主張其自喜樂亞
    公司受讓或代位喜樂亞公司行使系爭買賣價金債權，被上訴
    人則否認系爭買賣價金債權之存在，揆諸前揭說明，自應由
    上訴人就系爭買賣價金債權存在之利己事實負舉證之責。本
    件上訴人主張系爭買賣價金債權存在，係以系爭支票、統一
    發票為其立證，然查：
  ㈠票據為無因證券，與其基礎之原因關係各自獨立，簽發支票
    之原因實有多端，是被上訴人簽發系爭支票交付喜樂亞公司
    ，尚不足以證明喜樂亞公司對被上訴人有系爭買賣價金債權
    存在。
  ㈡至上訴人所提系爭統一發票，係由喜樂亞公司單方面所開立
    ，且經本院依上訴人聲請向財政部北區國稅局板橋分局查詢
    結果，確認被上訴人未曾以系爭統一發票申報進項憑證扣抵
    營業稅額，有該局覆函可憑（見本院卷第59頁），自亦無從
    據系爭統一發票證明喜樂亞公司對被上訴人有系爭買賣價金
    債權存在。
  ㈢綜上，上訴人所為舉證，無法使本院完全確信喜樂亞公司對
    被上訴人有系爭買賣價金債權存在。從而，上訴人主張其受
    讓、代為行使系爭買賣價金債權，均失所據，不應准許。
五、綜上所述，上訴人先位主張其受讓系爭買賣價金債權，請求
    被上訴人給付79萬9,912元本息，備位主張依民法第242條規
    定，代位請求被上訴人給付喜樂亞公司79萬9,912元本息，
    並由其代為受領，均屬無據，不應准許。從而原審為上訴人
    敗訴之判決，並無不合。上訴論旨指摘原判決不當，求予廢
    棄改判，為無理由，應駁回其上訴。
六、本件事證已臻明確，兩造其餘之攻擊或防禦方法及所用之證
    據，經本院斟酌後，認為均不足以影響本判決之結果，爰不
    逐一論列，附此敘明。
七、據上論結，本件上訴為無理由，依民事訴訟法第449條第1項
    、第78條，判決如主文。
中　　華　　民　　國　　109 　年　　3 　　月　　31　　日
                  民事第二十五庭
                      審判長法  官  謝碧莉
                            法  官  林晏如
                            法  官  王本源
正本係照原本作成。
不得上訴。
中　　華　　民　　國　　109 　年　　3 　　月　　31　　日

  　　　　　　　　　　　　　書記官  黃麒倫
　　　　　　　　　　　　　
附表：
編號 發  票  人 發  票  日 票面金額 支票號碼 1 創意家資訊有限公司  107年11月29日 799,912元 FG0000000